【裁判字號】    97,上訴,1269
【裁判日期】    970819
【裁判案由】    違反毒品危害防制條例
【裁判全文】
臺灣高等法院臺中分院刑事判決        97年度上訴字第1269號
上  訴  人
即  被  告  甲○○
                    （現另案於臺灣臺中監獄執行中）
指定辯護人  本院公設辯護人  丙○○
上列上訴人因違反毒品危害防制條例案件，不服臺灣臺中地方法
院95年度訴字第3755號中華民國97年4月23日第一審判決（起訴
案號：臺灣臺中地方法院檢察署95年度偵字第3710、3711號），
提起上訴，本院判決如下：
    主  文
上訴駁回。
    事  實
一、甲○○素行不佳，前曾有多次毒品危害防制條例之犯罪前科
    （不符合累犯之規定），猶不知悔改，復意圖營利，基於販
    賣第二級毒品甲基安非他命之犯意，於民國（下同）94年8
    月間某日，其前往友人蕭雅慧位於臺中市○○區○○里○○
    路○段55號13樓之4住處時，適蕭雅慧需用毒品，乃以新臺幣
    （下同）6千元之價格，販賣第二級毒品甲基安非他命1包（
    約可施用3、4次的量，正確數量不詳）予蕭雅慧1次，並收
    取販賣第二級毒品所得之6千元。嗣於95年2月17日上午8時
    許，為警持搜索票前往其位於臺中縣沙鹿鎮○○里○○路吉
    昌巷18號住處搜索時，適甲○○駕駛車牌號碼3919-HY號自
    用小客車搭載友人曾怡復（已死亡，其涉違反槍砲彈藥刀械
    管制條例部分，業經檢察官另為不起訴處分在案）返家，經
    實施搜索後，為警在上開自小客車內扣得其所有供販賣所用
    之第二級毒品甲基安非他命7包（驗餘含袋合計重12.4899公
    克，外包裝袋與毒品相結合而視為毒品）及上開販賣第二級
    毒品所得之餘款4700元。
二、案經臺中縣警察局報告臺灣臺中地方法院檢察署檢察官偵查
    起訴。
    理  由
一、訊據上訴人即被告（下稱被告）甲○○坦承警方於95年2月1
    7日上午8時許實施搜索時，曾在其前開自小客車內查獲上開
    甲基安非他命7包及現金4700元等事實不諱，惟矢口否認有
    販賣第二級毒品之犯行，辯稱：上開甲基安非他命7包係伊
    友人曾怡復的，係曾怡復當天請伊幫忙搬家而留在車上的，
    並非伊所有。至上開現金4700元雖係伊所有，但係伊賣手機
    的錢，並非伊販賣甲基安非他命所得之款項。伊於94年8月
    間尚未至蕭雅慧之住處，不可能於上開時間販賣甲基安非他
    命給蕭雅慧云云。經查：
  (一)證人蕭雅慧先於95年4月19日下午7時25分警詢時供稱：「（
    問：你所施用的毒品安非他命是向何人購買？）我是向一位
    叫『甲○○』的男子購買的。．．．（問：你跟『甲○○』
    的男子購買毒品過幾次？）答：購買過1次。．．．甲○○
    男子是在去年（94年）8月份左右到我現住處，他身上有毒
    品，所以我就跟他買安非他命毒品，我以新台幣6千元向甲
    ○○購得1小包安非他命」等語，並當場指認照片確認該甲
    ○○男子即係被告無誤。再於95年5月22日偵查中具結後證
    稱：「（問：有否向甲○○買過毒品？）我不知道算不算是
    買，應該不是買，因為之前甲○○欠我錢，甲○○缺錢，他
    在94年5、6月間，向我借5、6千元，在8月份左右，他到我
    崇德路的住處，我知道他有毒品安非他命，我就向他拿了1
    包安非他命，我沒有拿錢向他買，但是這6千元當作不用還
    」、「（問：這包安非他命多重？）約可以抽3、4次。」、
    「（問：你這樣算很貴，等於是將6千元換這1包？）不是買
    的。也沒有提到錢的事。後來他被抓，錢沒有還我，我也沒
    有向他要」等語。嗣於原審審理時則改口證稱：「（辯護人
    問：被告曾跟你借過錢？）沒有。」、「（辯護人問：被告
    曾拿安非他命給你？）那時我們還不錯，被告曾在我那邊施
    用完放著，我就拿過來用。」、「（辯護人問：被告到底有
    無拿安非他命來跟你抵債的事情？）沒有，因那時警察跟我
    說我如果不這樣講就要把我送戒治，誘導我說是國彰陷害我
    ，害我被抓，說這樣我還在維護他，替他說話。」、「（檢
    察官問：95年4月19日你接受警方調查時當時向警方表示甲
    ○○在94年8月到你崇德路住處，你以新臺幣6千元向甲○○
    購得安非他命1小包，當時為何會如此回答？）那時警察跟
    我說是甲○○害我的，是他報警抓我的，警察一直說叫我要
    把他供出來，當時所述不實在」等語。
  (二)觀諸證人蕭雅慧上開所陳雖前後不一，然證人蕭雅慧於警詢
    時所陳距案發日較近，記憶理當較為深刻，不致因時隔日久
    而遺忘案情，發生認知或記憶錯誤之可能性較低，且證人蕭
    雅慧於95年4月19日下午4時30分為警查獲後，僅相隔不到5
    小時即由警員於95年4月19日下午7時25分進行詢問，其亦不
    及詳細權衡自己或他人之利益得失，較無可能出於迴護動機
    而虛捏不實證詞，復參以證人即詢問證人蕭雅慧之警員林賢
    偉於原審97年1月22日審理時到庭結證稱：「我們持搜索票
    到崇德路蕭雅慧（綽號布丁）的住處搜索，查獲蕭雅慧．．
    ．是依據甲○○通訊監察結果去搜索，．．．搜索現場時蕭
      雅慧並無毒癮（筆錄誤載為品）發作情形，於隊裡採尿完
      畢，詢問蕭雅慧毒品來源及有無施用毒品等情形，都是蕭
      雅慧自由意識陳述，沒有以強暴、脅迫等不法手段取供，
      且有全程錄音，．．．且他（指證人蕭雅慧）有看過筆錄
      才簽名。」、「（審判長問：蕭雅慧製作筆錄時之精神狀
      況？）很正常，沒有毒癮發作情形．．．我們在詢問筆錄
      時，蕭雅慧有講到甲○○這個人，再加上通訊監察譯文我
      們有提示給她看，所以她才把詳情講出來．．．」、「（
      審判長問：蕭雅慧當時稱他是以6千元跟甲○○購買毒品
      ，有無提到6千元是用來抵債或現金交易？）她當時說是
      用現金購買，並無提到抵債的問題。」、「（檢察官問：
      有無告知蕭雅慧搜索是因甲○○檢舉他的？）沒有，事實
      不是這樣，甲○○是我們通訊監察的主要對象，發現蕭雅
      慧有跟他通聯，蕭雅慧是甲○○的藥腳，才去聲請搜索票
      前往搜索，並沒有跟蕭雅慧說是甲○○檢舉他的。」、「
      （檢察官問：你在詢問蕭雅慧時，是否有告知蕭雅慧若不
      供出她毒品來源對象，警方會將他移送戒治？）應該沒有
      ，因強制戒治不是警方的權責。」等語；且製作證人蕭雅
      慧前開警詢筆錄之警員陳俊輝亦於同日原審審理時到庭結
      證稱：「我們有監聽甲○○的電話，有聽到甲○○跟蕭雅
      慧的對話，所以就聲請搜索票去崇德路那邊搜索蕭雅慧．
      ．．（筆錄）全程有錄音，並無用強暴或其他不法方式取
      供，都是依照蕭雅慧的意思記載，且蕭雅慧看完筆錄才簽
      名。」、「（審判長問：筆錄載『蕭雅慧用新臺幣6千元
      跟甲○○購買安非他命』，蕭雅慧為何會這樣說？）依監
      聽譯文去問蕭雅慧，是他（指證人蕭雅慧）自己這樣回答
      的。」、「（審判長問：有無講到6千元是現金交易還是
      用來抵債的話？）是現金交易。」等語，足認證人蕭雅慧
      前開警詢筆錄所言較為可信，堪認被告確於94年8月間某
      日，在證人蕭雅慧前開住處，以6千元之價格，販賣第二
      級毒品甲基安非他命1包（約可施用3、4次的量，正確數
      量不詳）予蕭雅慧1次無疑。至證人蕭雅慧於偵查中證稱
      沒有拿錢向被告買甲基安非他命毒品，是以被告積欠之借
      款相抵；及於原審審理時證稱被告曾在伊住處施用安非他
      命毒品完畢放著，伊主動拿過來施用等語，均係事後迴護
      被告之詞，委無可採。
  (三)此外並有扣案之上開甲基安非他命7包及現金4700元等足稽
    。而該甲基安非他命7包經送請行政院衛生署管制藥品管理
    局鑑定結果，因外觀相似，經抽驗其中1包，檢出第二級毒
    品甲基安非他命成分，有該局96年1月10日管檢字第0950014
    600號鑑定書1份附卷可稽（見原審卷1第123頁）。嗣再經原
    審送請行政院衛生署草屯療養院鑑定結果，亦均檢出第二級
    毒品甲基安非他命成分，驗餘含袋淨重分別為4.0168公克、
    0.7954公克、1.9481公克、0.9455公克、1.9236公克、0.87
    46公克、1.9859公克，亦有該院96年4月27日草療鑑字第096
    0002718號鑑定書1份在卷可按（見原審卷1第134頁至第135
    頁），合計驗餘含袋淨重12.4899公克。
  (四)至被告雖辯稱上開甲基安非他命7包係案外人曾怡復所有，
    並非其所有云云，並舉其父乙○○為證。惟查證人乙○○於
    本院審理時到庭結證稱：「我不知道被告車子裡面被搜索到
    很多毒品之事，被告於97年2月17日曾幫曾怡復搬家，這是
    被告告訴我的。我沒有親眼看到曾怡復在被告之車子上放毒
    品，所以無法確定車子裡面的毒品是誰的…」等語（見本院
    卷第92頁反面至第93頁），並無法證明上開甲基安非他命7
    包確屬案外人曾怡復所有。又證人曾怡復雖已於95年2月18
    日死亡，有個人戶籍資料查詢結果1份附卷可按（見3710偵
    查卷第73頁），以致本院無法傳喚其到庭作證，然證人曾怡
    復於本案遭查獲前5年內，僅有施用第一級毒品海洛因之前
    科，並無施用第二級毒品甲基安非他命之紀錄，有其台灣高
    等法院被告前案記錄表足憑（見原審卷2第5頁至第9頁），
    且案發當時證人曾怡復既係委託被告幫忙搬家，衡情應無攜
    帶上開甲基安非他命上車之理。再者，上開7包甲基安非他
    命含袋僅12.4899公克，非不容易攜帶，苟該甲基安非他命
    係曾怡復所有，何以曾怡復於遇警攔車搜索而逃跑時，未攜
    帶上開甲基安非他命逃跑？參以被告亦坦承上開甲基安非他
    命係在被告所駕駛之上開自小客車內被查獲等情以觀，益見
    上開甲基安非他命應非曾怡復所有無疑，是被告此部分所辯
    顯與事實不符，並不足取。又案發當時被告既係在幫忙證人
    曾怡復搬家，自無暇前去賣手機，是其辯稱上開現金4700元
    係賣手機所得之款項，亦不足憑採。
  (五)又被告於原審審理時已自承其曾提供毒品甲基安非他命給蕭
    雅慧（見原審卷2第135頁），且證人蕭雅慧之手臂確有數個
    注射疤痕，亦經檢察官當庭勘驗證人蕭雅慧之手臂屬實，有
    勘驗筆錄足跡（見3711號偵查卷第62頁），足見被告確有交
    付甲基安非他命予蕭雅慧施用甚明。而被告與蕭雅慧非至親
    或有特殊之情誼關係，應不可能無償或原價轉讓上開甲基安
    非他命給蕭雅慧施用，是被告上開交付甲基安非他命給蕭雅
    慧，應係有償販賣無疑。
  (六)販賣甲基安非他命係違法行為，非可公然為之，亦無公定價
    格，而每次買賣之價量，可能隨時依雙方關係深淺、資力、
    需求量及對行情之認知、來源是否充裕、查緝是否嚴緊、購
    買者被查獲時供述購買對象之可能風險之評估等，而異其標
    準，非可一概而論，從而販賣之利得，除被告就販賣之價量
    俱明確供述外，委難察得實情。本件被告否認有販賣第二級
    毒品甲基安非他命之犯行，致無從計算查知被告販賣甲基安
    非他命所獲利潤之數額，惟販賣第二級毒品係屬最輕本刑7
    年以上有期徒之重罪，且被告與購買毒品者蕭雅慧，又非至
    親或有特殊之情誼關係，苟無利益可圖，衡情被告應無甘冒
    重典鋌而走險之理，益證被告主觀上應有營利之意圖，且其
    所持有之上開甲基安非他命毒品數量多達7包，應係供其販
    賣第二級毒品所用之毒品，殆無疑義。
  (七)綜上所述，足證被告上開所辯顯係飾卸之詞，不足採信，是
    罪證明確，其犯行堪以認定。又被告雖請求本院再傳喚證人
    張淑玲，用以證明其於94年8月間尚未至蕭雅慧之住處云云
    ，惟被告確曾於94年8月間某日，在臺中市○○區○○里○
    ○路○段55號13樓之4蕭雅慧之住處，販賣甲基安非他命予蕭
    雅慧，已據證人蕭雅慧證述明確（業如前述），且被告販賣
    上開甲基安非他命時，張淑玲並未在場，是本院認並無再傳
    喚證人張淑玲之必要，併此說明。
二、證據能力方面：
  (一)按被告自白，非出於強暴、脅迫、利誘、詐欺、疲勞訊問、
    違法羈押或其他不正方法，且與事實相符者，得為證據，刑
    事訴訟法第156條第1項定有明文。查被告甲○○於95年2月2
    8日警詢中雖坦承其如何販入第一級毒品海洛因加以稀釋及
    販入第二級毒品（甲基）安非他命分裝後加價，再轉售圖利
    ，並以6000元之價格，販賣半錢（甲基）安非他命予綽號「
    陳銀龍」之人，且於95年2月8日將第二級毒品（甲基）安非
    他命1/4錢贈與轉讓綽號「江董」之人施用等情。然經原審
    勘驗該次警詢錄音光碟內容結果，被告自製作筆錄時起，即
    有趴在桌上休息、側身在桌上回答、問話時無反應等現象，
    且於製作筆錄過程中，陸續密集地出現下列情形與對話：警
    察將躺著的被告拉起，搖醒被告，並叫被告睜開眼、員警叫
    醒被告，並拿冰水給被告喝、警員叫被告有精神點、提起精
    神來、被告疑似睡著、警員拍打被告背後，叫被告清醒、警
    員叫被告看一下鏡頭振作，並對被告說讓這個筆錄合法一點
    啦！你這樣一下子正常，一下子不正常、警員說：「你（指
    被告，下同）現在雖然毒品在發作，但是精神上還是可以配
    合做完這份筆錄？」、被告身體已側一邊，警員叫醒被告、
    被告打呵欠、被告坐趴在自己的膝蓋回答問題、另一名警員
    叫被告清醒、被告靠在椅背上眼睛閉著、被告趴睡在桌上又
    到沙發上睡、警員問：「你是因為毒品在發作不舒服？被告
    答：對」、警察大聲叫：國彰、警員再大聲叫2次國彰、被
    告才有回應、被告睡著、警員再度叫醒被告、警員讓被告到
    沙發躺一下、被告面向椅背坐，頭靠著椅背緣，眼睛閉著、
    另一名警員叫被告精神點啦！、被告將頭靠在椅靠小小聲的
    回應、被告將頭靠在椅背上，又走來走去，坐回椅子上，並
    抽菸，又趴在椅子上，再走到沙發睡、警員叫醒被告，被告
    坐回椅子上、警員說：「別這樣，我們在作筆錄，你要睡多
    久啦，．．．被告答：沒辦法，不夠」、警員說：「你現在
    精神狀況，雖然毒癮在發作，可是都正常都是說實話？被告
    答：嗯」、被告一邊趴在桌上，一邊小聲回答，聽不清楚內
    容、警員提高音量說：「國彰，現在正在問你筆錄，你現在
    怎麼這樣」、警員提高音量說：「這樣你做到下午也做不完
    ，要忍耐一點」、被告又趴在桌上、警員說：「喂，國彰、
    國彰」，並拍拍被告肩膀，叫被告看鏡頭，被告沒回答、警
    員拍桌子叫甲○○、警員喊：「國彰，看一下鏡頭，表示你
    精神還可以接受詢問，雖然你毒癮在癢。」被告答：嗯。並
    坐直了一下，又趴在桌上、被告無反應、警員又拍了一下桌
    子、被告趴在桌上、被告坐立起來、被告坐著並將身體往後
    躺並與警交談一下子，過一會被告又一個人躺著、警員說：
    「國彰，振作、振作，看鏡頭」、被告回答完後，走到沙發
    躺、被告從沙發走回椅子坐下、被告坐趴在自己的膝蓋上回
    答、警員說：「坐好，看鏡頭，現在我們問的檢察官可以採
    用，表示你現在沒有精神不濟」、警員將被告扶起坐立，拍
    一下被告的肩膀，並問：「你現在精神好嗎？可以做筆錄嗎
    ？」被告坐直眼睛閉著，並回答：「嗯! 可以」（回答完被
    告本要坐趴在自己的膝蓋上，被警員制止，被告便坐仰將頭
    靠在椅背緣，並將眼閉著、被告坐著但眼睛仍閉著回答問題
    、警員說：「眼睛張開，表示我正在問你話，你知，知道嗎
    ？」、警員說：「眼睛張開一下啦！」、被告說：「唉呦」
    ，並坐立及坐趴在自己的膝蓋上來回反覆好幾次、被告坐趴
    在自己的膝蓋上回答、被告坐直起來並打呵欠、被告又坐直
    起來，但是眼睛仍閉著回答、被告坐直張開眼睛回答問題、
    被告到沙發休息一下、被告坐在地上並趴在椅子上、被告坐
    在椅子上，又蹲在地上，再跑到沙發坐，又坐回椅子上、警
    員整理筆錄，被告又到沙發休息、警員再度叫被告回椅子上
    、被告說：「別問了，我受不了」、被告躺在沙發上、警員
    一邊將被告拉回到椅子坐，一邊問、被告回答完站起來被警
    員制止，被告再坐回椅子上，並將頭靠著椅背緣、警員問：
    「雖然你藥癮發作，．．．，但是我一直不斷地詢問你可不
    可以製作？精神狀況可以嗎？你都有回答好，以上所說是否
    實在？筆錄要結束了，你以上說的有實在嗎？看鏡頭啦，不
    然說你不尊敬，多判1個月」，被告答：「有」。（被告再
    度將頭靠著椅背緣回答著）、警員問：「看鏡頭啦！」，被
    告答：「有啊，我很難過，快點啦！」（被告仍將頭靠著椅
    背緣回答著）。足見被告警詢當時確係毒癮發作，而出現打
    呵欠、想睡覺等精神不濟之現象。其間，警員雖曾請被告抽
    菸、吃包子及小睡半小時，但於被告屢有疲累閉眼、或向警
    員反應仍睡不夠、毒癮發作已受不了之情形下，警員亦多次
    叫被告要忍耐，並持續不斷地要求被告要清醒、振作及有精
    神，而未將被告送醫，待其戒斷症狀消失後再行詢問被告，
    則被告在警詢時雖未達意識不清之狀態，惟其已有閉眼、疑
    似睡著、問話無反應情事，其精神狀態，顯然欠佳，猶應警
    員要求勉強製作該次警詢筆錄，其該警詢所為自白，顯係經
    警員以疲勞詢問不正方法取得，尚難認係出於被告自由意志
    所為，依法自無證據能力，合先說明。
  (二)按被告以外之人於審判外之陳述，雖不符刑事訴訟法第159
    條之1至第159條之4之規定，而經當事人於審判程序同意作
    為證據，法院審酌該言詞陳述或書面陳述作成時之情況，認
    為適當者，亦得為證據。當事人、代理人或辯護人於法院調
    查證據時，知有第159條第1項不得為證據之情形，而未於言
    詞辯論終結前聲明異議者，視為有前項之同意，刑事訴訟法
    第159條之5第1項、第2項定有明文。立法意旨在於傳聞證據
    未經當事人之反對詰問予以核實，原則上先予排除，惟若當
    事人已放棄詰問或未聲明異議，基於證據資料愈豐富，愈有
    助於真實發現之理念，且強化言詞辯論主義，法院自可承認
    該傳聞證據例外擁有證據能力。查本件被告及指定辯護人對
    於上開證人於審判外陳述及其他非供述證據之證據能力，均
    未於言詞辯論終結前聲明異議，依刑事訴訟法第159條之5第
    2項之規定，視為同意作為證據，且本院審酌上開證人均係
    於案發後不久所為之陳述，記憶猶新，又非在非自由意志之
    情況下所為之陳述，所陳自較符事實；至其他非供述證據則
    係公務員職務上製作之紀錄文書、證明文書，與其責任、信
    譽攸關，若有錯誤、虛偽，該公務員可能因此擔負刑事及行
    政責任，且該等文書經常處於可能受公開檢查之狀態，其正
    確性及真實之保障極高，核無顯有不可信之情況，是本院認
    上開言詞及書面陳述適當，依刑事訴訟法第159條之5第1項
    之規定，自得為證據。
三、又被告行為後，刑法業於94年2月2日修正公布，95年7月1日
    施行。修正後刑法第2條第1項規定：「行為後法律有變更者
    ，適用行為時之法律。但行為後之法律有利於行為人者，適
    用最有利於行為人之法律。」，此係規範行為後法律變更所
    生新舊法律比較適用之準據法，於新法施行後，應適用修正
    後刑法第2條第1項之規定，為「從舊從輕」之比較。被告所
    犯販賣第二級毒品罪，其法定刑中有併科新臺幣700萬元以
    下罰金之規定，惟修正後刑法第33條第5款規定「罰金：新
    臺幣1000元以上，以百元計算之」，修正前刑法第33條第5
    款則規定「罰金：（銀元）1元以上」，經比較新舊法結果
    ，以修正前即行為時法較有利於被告，依刑法第2條第1項前
    段之規定，本案被告所犯毒品危害防制條例第4條第2項之販
    賣第二級毒品罪之法定刑罰金部分，自應適用行為時之法律
    即修正前刑法第33條第5款規定決定其罰金部分之法定刑。
四、核被告所為，係犯毒品危害防制條例第4條第2項之販賣第二
    級毒品罪。其販賣前後之持有第二級毒品行為，已為販賣之
    高度行為所吸收，不另論罪。原審調查後，適用毒品危害防
    制條例第4條第2項、第18條第1項前段、第19條第1項，並審
    酌被告無視於政府禁絕毒害之堅定立場，僅圖一己私人利益
    ，任將甲基安非他命毒品販賣予他人，致使買受之吸毒者更
    加產生依賴性及成癮性，戕害國民健康與社會治安程度至鉅
    ，犯後飾詞否認犯行，未見悔意，惟念其販賣第二級毒品之
    行為僅1次，且數量非鉅等一切情狀，量處被告有期徒刑7年
    6月，以資懲儆。又扣案之上開甲基安非他命7包（合計驗餘
    含袋淨重12.4899公克），係查獲之第二級毒品，且其外包
    裝袋與其上毒品殘渣均已無從析離，應視同毒品整體，應依
    毒品危害防制條例第18條第1項前段之規定宣告沒收銷燬之
    。至扣案之現金4700元，係被告所有，且為販賣第二級毒品
    甲基安非他命所得之財物，已如前述，應依同條例第19條第
    1項之規定宣告沒收之；另未扣案之販賣第二級毒品所得130
    0元，係因犯罪所得之財物，亦應依同條例第19條第1項之規
    定宣告沒收之，如一部或全部不能沒收時，以其財產抵償之
    云云，認事用法核無違誤，量刑亦妥適。被告上訴意旨仍執
    前詞否認犯罪，並無理由，應予駁回。至另扣案之第一級毒
    品海洛因4包（含袋合計毛重20.4公克）、搖頭丸（共重3.2
    公克）、裝置槍彈之皮包、小白色布袋1只、毒品殘餘夾鍊
    袋1包、放置海洛因、安非他命之盒子1個、黑色手套2個、
    球棒2枝、注射針筒2支、棉花棒1包、生理食鹽水注射液1瓶
    、空夾鍊袋1包、刀袋1只、刀械7把、行動電話3支（含門號
    0000000000號、0000000000號、0000000000號SIM卡各1枚）
    等物，固均在被告前開車上查獲，惟被告均否認為其所有，
    辯稱：當天其幫友人曾怡復搬家，該等扣案物均屬同車友人
    曾怡復所有等語，又證人曾怡復業已死亡而無從查證，故該
    等扣案物既無從證明係屬被告所有，自難認與本案被告犯行
    有何直接關連；另扣案之行動電話2支（含門號0000000000
    號、0000000000號SIM卡各1枚），雖屬被告所有，惟非供為
    本案販賣毒品聯絡之工具，尚難認與被告本案犯行有何直接
    關連，故均不予宣告沒收，附此敘明。
五、不另為無罪諭知部分：
  (一)公訴意旨另以：被告於94年年底起至95年年初間，在臺中市
    ○○路或臺中市區某處，將第二級毒品甲基安非他命1包，
    以1500元之價格，連續3次販賣予證人陳金山得手，因認被
    告此部分亦涉有毒品危害防制條例第4條第2項販賣第二級毒
    品之罪嫌云云。
  (二)公訴人認被告涉有此部分罪嫌，無非係以證人陳金山於偵查
    中之證述及通訊監察譯文等為其論罪之論據。惟訊據被告堅
    決否認有此部分販賣第二級毒品之犯行，辯稱：伊係與證人
    陳金山合資購買，並非販賣云云。
  (三)按犯罪事實應依證據認定之，無證據不得認定犯罪事實；又
    不能證明被告犯罪者，應諭知無罪之判決，刑事訴訟法第15
    4條第2項、第301條第1項前段分別定有明文。次按事實之認
    定，應憑證據，如未能發現相當證據，或證據不足以證明，
    自不能以推測或擬制之方法以為裁判基礎；又認定不利於被
    告之事實，須依積極證據，苟積極證據不足為不利於被告事
    實之認定時，即應為有利於被告之認定，更不必有何有利之
    證據（最高法院30年上字第816號、40年臺上字第86號判例
    參照）。另刑事訴訟法第161條已於91年2月8日修正公布，
    其第1項規定：檢察官就被告犯罪事實，應負舉證責任，並
    指出證明之方法。因此，檢察官對於起訴之犯罪事實，應負
    提出證據及說服之實質舉證責任。倘其所提出之證據，不足
    為被告有罪之積極證明，或其指出證明之方法，無從說服法
    院以形成被告有罪之心證，基於無罪推定之原則，自應為被
    告無罪判決之諭知（最高法院92年臺上字第128號判例參照
    ）。
  (四)經查證人陳金山於95年11月13日偵查中係稱：「（問：是
    否曾經向甲○○買海洛因？）沒有，只有跟甲○○一起合資
    去購買，都是我拿錢給甲○○，由甲○○出面去買，買到他
    再將毒品給我用。」、「（問：合資購買海洛因或安非他命
    ？）兩種都有。次數約2至3次，時間約在94年底到95年年之
    間，地點有可能是在我位於公園路住處或是我打電話給甲○
    ○，問甲○○在何處，去向甲○○合資購買的。我們的合資
    的方式，是我如果有1500元就交給甲○○，由甲○○湊成30
    00元，再去買安非他命及海洛因，買回來再一起用」等語，
    並非證稱其向被告購買第二級毒品甲基安非他命之事實，公
    訴人認證人陳金山於偵查中係證稱向被告購買第二級毒品甲
    基安非他命，尚有誤會。證人陳金山於原審審理時亦到庭
    結證稱：「我沒有跟被告購買過第二級毒品，事實上是我跟
    被告合資購買第二級毒品，應該只有1次而已，當時我使用
    0982開頭（按：係指0000000000號）的行動電話」等語，亦
    無法證明被告有販賣甲基安非他命之事實。復觀諸卷附通
    訊監察譯文Ｅ本，於94年11月19日上午10時50分23秒，證人
    陳金山使用鄭元傑申請之0000000000號行動電話與被告使用
    之0000000000號行動電話，有如下對話（A係被告，B係證人
    陳金山）：
    （略）
    A：零散的，你要用零散的。
    B：沒有．．．要吸用的，你那邊有可以吃的嗎？
    A：要吸用的就對了。沒有內，我怎麼可能有好吃的。
    B：要不然我們兩個合夥先湊一些零散的，那個．．．。
    （略）
    B：要不然你問「1錢」多少？我們1人「半錢」如何？
    A：可能照推算，是要依此類推吧！
    B：沒關係看多少，幹要不然沒得吃很煩雜，．．．離不了（
       戒不掉的意思）。
    A：．．．，我打看看。
    B：打好跟我聯絡。
    A：好。
    經核亦不能證明被告有販賣甲基安非他命予證人陳金山之事
    實。
  (五)綜合上開證據以觀，雖可證明證人陳金山確有與被告聯絡合
    資購買毒品事宜，惟並無法證明被告有販賣甲基安非他命予
    證人陳金山之犯行。此外復查無其他確切證據足以證明被告
    確有此部分販賣第二級毒品之犯行，是其此部分犯罪並不能
    證明。惟因公訴人認此部分與前揭論罪科刑部分，係屬具有
    修正前連續犯之裁判上一罪關係，故不另為無罪之諭知，亦
    併此說明。
六、據上論結，應依刑事訴訟法第368條，判決如主文。
本案經檢察官丁○○到庭執行職務。
中    華    民    國    97    年    8     月    19    日
            刑事第八庭  審判長法  官  羅  得  村
                              法  官  吳  進  發
                              法  官  劉  榮  服
上列正本證明與原本無異。
如不服本判決應於收受送達後十日內向本院提出上訴書狀，其未
敘述上訴之理由者並得於提起上訴後十日內向本院補提理由書（
均須按他造當事人之人數附繕本）。
                              書記官  周  巧  屏
中    華    民    國    97    年    8     月    20    日
附錄本判決論罪之法條全文
毒品危害防制條例第4條第2項：
製造、運輸、販賣第二級毒品者，處無期徒刑或7年以上有期徒
刑，得併科新臺幣7百萬元以下罰金。


司法院資訊處製作；財團法人民間司法改革基金會備份。
